臺灣基隆地方法院行政訴訟判決
110年度交字第106號
原      告  郭俊齮  

訴訟代理人  郭萬路  
被      告  交通部公路總局臺北市區監理所

代  表  人  江澍人  
訴訟代理人  吳孟娟  
上列當事人間交通裁決事件，原告不服被告民國110年8月16日北
市監基裁字第25-ZAA286642號裁決，提起行政訴訟，本院判決如
下：
　　主　文
原告之訴駁回。
訴訟費用新臺幣參佰元由原告負擔。
　　事實及理由
一、程序部分：
  ㈠按交通裁決事件之裁判，得不經言詞辯論為之，行政訴訟法
    第237條之7定有明文。本件係因原告不服被告依道路交通管
    理處罰條例第33條第1項第4款、第63條第1項規定所為之裁
    決，而提起撤銷訴訟，屬交通裁決事件之裁判，依前揭規定
    ，爰不經言詞辯論，逕行裁判。
  ㈡按對於違反本條例之行為者，民眾得敘明違規事實或檢具違
    規證據資料，向公路主管或警察機關檢舉，經查證屬實者，
    應即舉發；但行為終了日起逾7日之檢舉，不予舉發，道路
    交通管理處罰條例第7條之1定有明文。再按公路主管或警察
    機關處理民眾檢舉違反道路交通管理事件，其檢舉違規證據
    係以科學儀器取得，足資認定違規事實者，得逕行舉發之，
    依道路交通管理處罰條例第92條第4項授權訂定之違反道路
    交通管理事件統一裁罰基準及處理細則第22條第2項亦有明
    文。本件係由民眾以自行設置於車輛上之行車紀錄器錄影影
    像對於原告之違規事實錄影蒐證，向舉發機關提出檢舉，違
    規事實發生日期為民國110年5月18日上午7時28分許，而本
    件民眾檢舉日期為同年月22日下午6時41分許，有網路線上
    服務系統－檢舉違規案件明細可查（見本院卷第43頁），足
    徵檢舉人提出檢舉時間距離違規行為終了日未逾7日，則舉
    發機關員警依檢舉人所提以科學儀器（即行車紀錄器）取得
    之行車紀錄器錄影畫面，對原告製單舉發，於法有據，附此
    指明。
  ㈢依道路交通管理處罰條例第90條規定：「違反本條例之行為
    ，自行為成立之日起；行為有連續或繼續之狀態者，自行為
    終了之日起，逾2個月不得舉發。但汽車肇事致人受傷或死
    亡案件，因肇事責任不明，已送鑑定者，其期間自鑑定終結
    之日起算；未送鑑定而須分析研判者，逾3個月不得舉發。
    」次按90年1月17日修正公布之道路交通管理處罰條例第90
    條前段所定3個月之舉發期限（現行條文已修正為「逾2個月
    不得舉發」），就同條例第8條第1項第1款之汽車違規行為
    ，應以處罰機關受理（收到）舉發機關移送舉發違反道路交
    通管理事件之時點，作為認定舉發是否已逾3個月（現行條
    文為「逾2個月」）之準據（最高行政法院110年度大字第2
    號裁定參照）。本件違規行為日為110年5月18日，且非屬肇
    事致人受傷或死亡案件，舉發機關於110年6月21日將上開舉
    發事件入案移送被告處理，此有違規歷史資料查詢報表在卷
    可憑（見本院卷第77頁至第78頁），堪認處罰機關即被告於
    110年6月21日業已受理（收到）本案，是本件尚未逾越上開
    規定2個月之舉發期限，先予敘明。
二、事實概要：
　　原告駕駛其所有之車牌號碼000-0000號自用小客車（下稱系
    爭車輛），於民國110年5月18日上午7時28分許行經國道一
    號高速公路南向10.9公里處（下稱系爭地點），由內側車道
    變換至外側車道行駛時，並未全程使用方向燈，經民眾以自
    行設置於其所駕車輛上之行車紀錄器攝得影像並提出檢舉後
    ，內政部警政署國道公路警察局第一公路警察大隊（下稱舉
    發機關）汐止分隊員警認原告有「行駛高速公路未依規定變
    換車道（變換車道未全程使用方向燈）」之違規行為，乃開
    立內政部警政署國道公路警察局110年6月21日國道警交字第
    ZAA286642號舉發違反道路交通管理事件通知單（下稱系爭
    舉發單），並通知原告之應到案日期為110年8月5日以前，
    向被告陳述意見或繳納罰鍰。嗣原告於110年6月28日親自向
    被告所屬基隆監理站提出交通違規陳述單以申訴其意見，惟
    被告仍認原告有「行駛高速公路未依規定變換車道」之違規
    事實，乃依違反道路交通管理處罰條例第33條第1項第4款、
    第63條第1項，暨違反道路交通管理事件統一裁罰基準及處
    理細則第41條、第43條、第44條、第67條等規定，於110年8
    月16日以北市監基裁字第25-ZAA286642號違反道路交通管理
    事件裁決（下稱原處分），處原告罰鍰新臺幣（下同）3,00
    0元並記違規點數1點，並於同日送達。然原告不服原處分，
    故於同日即行具狀向本院提起本件行政訴訟。
三、原告起訴主張：
  ㈠原告駕駛系爭車輛於上揭時間在系爭地點，原行駛於內側車
    道，本欲變換至外側車道，並已使用方向燈，然因外側車道
    前車驟然煞車而減低速度，是以不得不當機立斷隨前車減速
    ，原告因前車之駕駛行為，判斷保留予外側車道後方車輛之
    安全空間不足，而無法完成變換車道之駕駛行為，遂關閉方
    向燈號，以使後方車輛知悉原告已無變換車道之意圖，從而
    原告未全程使用方向燈亦屬當然，本件處分執此處罰，未考
    量原告係為道路安全之必要所為之應變行為，處罰顯有違誤
    ，因而訴請撤銷原處分，並聲明：原處分撤銷，訴訟費用由
    被告負擔。
  ㈡對被告答辯之陳述：被告答辯狀中所寫關於原告之主張，提
    及「原告認……是因為危險狀況不得已的行為」云云，但原告
    起訴狀上並無「不得已」字樣，是被告胡亂栽贓、加油添醋
    ，原告只有說是當機立斷的自然必須正確行為，被告假藉行
    政機關之權力歪曲變態亂改稱原告之陳述，這樣子冤枉原告
    詐取3,000元罰鍰的謀財害人的公務人員和公務機關真的太
    惡劣，也太差差差了，所以請傳訊原告到庭當面陳述。
四、被告則以：本件係經民眾提出錄影向警方檢舉，經警檢視檢
    舉之錄影影像內容，原告確有原處分所指之未依規定變換車
    道之違規行為，舉發機關因而予以舉發，乃以其違反道路交
    通管理處罰條例第33條第1項第4款之違規事實至為明確，其
    舉發程序亦無違誤。從而，被告分別依道路交通管理處罰條
    例第33條第1項第4款、第63條第1項第1款之規定以原處分對
    原告予以裁罰，洵屬有據。綜上所述，本件原告之訴為無理
    由。並聲明：駁回原告之訴，訴訟費用由原告負擔。
五、本院之判斷：
  ㈠按「汽車行駛於高速公路、快速公路或設站管制之道路，不
    遵使用限制、禁止、行車管制及管理事項之管制規則而有下
    列行為者，處汽車駕駛人新臺幣3,000元以上6,000元以下罰
    鍰：……未依規定變換車道」、「汽車駕駛人有下列各款所
    列條款之一者，除依原條款處罰鍰外，並予記點：有第33
    條第1項……者，各記違規點數1點」，道路交通管理處罰條例
    第33條第1項第4款、第63條第1項第1款分別定有明文。又依
    該條例第33條第6項授權訂定之高速公路及快速公路交通管
    制規則第11條第2款復規定：「汽車在行駛途中，變換車道
    或超越前車時，應依標誌、標線、號誌指示，並不得有下列
    情形：……未依規定使用方向燈」，經核該規定未逾越母法
    授權意旨與範圍，自得為被告採為執法之依據。
  ㈡復按道路交通管理處罰條例第92條第4項規定：「本條例之罰
    鍰基準、舉發或輕微違規勸導、罰鍰繳納、向處罰機關陳述
    意見或裁決之處理程序、分期繳納之申請條件、分期期數、
    不依限期繳納之處理、分期處理規定及繳納機構等事項之處
    理細則，由交通部會同內政部定之」，而違反道路交通管理
    事件統一裁罰基準及處理細則第1條則規定：「本細則依道
    路交通管理處罰條例第92條第4項規定訂定之」，第2條第1
    項、第2項則規定：「處理違反道路交通管理事件之程序及
    統一裁罰基準依本細則之規定辦理。前項統一裁罰基準，如
    附件違反道路交通管理事件統一裁罰基準表……」。核上開統
    一裁罰基準及處理細則之規定，就其立法目的及功能，乃為
    防止處罰機關枉縱或偏頗，依道路交通管理處罰條例第92條
    第4項所授權交通部會同內政部訂定「違反道路交通管理事
    件統一裁罰基準及處理細則」及其附件「違反道路交通管理
    事件統一裁罰基準表」，用以維持裁罰之統一性與全國因違
    反道路交通管理事件受處罰民眾之公平，不因裁決人員不同
    ，而生偏頗，寓有避免各監理機關於相同事件恣意為不同裁
    罰之功能，並非法所不許，於憲法上保障人民財產權之意旨
    並無牴觸（此並有司法院釋字第511號解釋意旨理由足資參
    照），並無違反法律保留原則。再依本件違規行為原處分裁
    罰時點之違反道路交通管理事件統一裁罰基準表（110年5月
    31日交通部交路字第11050061425號令、內政部台內警字第1
    1008714513號令會銜修正發布）記載，汽車駕駛人，行駛高
    、快速公路未依規定變換車道，於期限內繳納或到案聽候裁
    決者，小型車應處罰鍰3,000元及記違規點數1點（原告行為
    時之統一裁罰基準表之規定與上揭規定相同，並未更有利於
    原告）。核此規定，既係基於母法之授權而為訂定，且就違
    反道路交通管理事件統一裁罰基準及處理細則附件所示統一
    裁罰基準表中有關道路交通管理處罰條例第33條第1項第4款
    之裁罰基準內容（基準表依不同違規車種，其可能衍生危害
    交通安全之輕重不同，區分小型車、大型車、載運危險物品
    車輛，並就其是否逾越於期限內繳納或到案聽候裁決之期限
    不同，分別裁以不同之罰鍰標準，其衍生交通秩序危害，既
    不相同，分別處以不同之罰鍰，符合相同事件相同處理，不
    同事件不同處理之平等原則），並未牴觸母法，是被告自得
    依此基準而為裁罰。
  ㈢本件原告確有被告所指之未使用方向燈之行為，及前揭經民
    眾檢舉、員警舉發至被告裁處迄原告向本院提起行政訴訟之
    過程等各節，除經本院當庭勘驗民眾檢舉所提供之錄影內容
    外（勘驗筆錄如附件），並有系爭處分暨送達證書、系爭舉
    發單、舉發機關110年7月8日國道警一交字第1101706000號
    函、網路線上服務系統－檢舉違規案件、原告於110年6月25
    日提出之交通部公路總局臺北市區監理所基隆監理站交通違
    規陳述單、原告行政訴訟起訴狀上本院收文章戳等證據存卷
    可稽，是就本案涉及之事實部分應無疑義，而可認定。
  ㈣又按「汽車駕駛人，應依下列規定使用方向燈：……左（右）
    轉彎時，應先顯示車輛前後之左（右）邊方向燈光；變換車
    道時，應先顯示欲變換車道方向之燈光，並應顯示至完成轉
    彎或變換車道之行為。」道路交通安全規則第109條第2項第
    2款定有明文。由上開規定可知，汽車行駛變換車道時，應
    先顯示欲變換車道方向之燈光，並應顯示至「完成」轉彎或
    變換車道之行為。依此，所謂變換車道之行為完成，係指汽
    車車身已完全進入欲變換之車道內而言；如駕駛人僅於變換
    車道時開啟方向燈，未於車身完整進入左、右側車道前持續
    顯示燈號作動或變換燈號，自應認與上揭規定未符。而系爭
    車輛未全程使用方向燈之行為既可認定如前，則原告違反高
    速公路及快速公路交通管制規則第11條第2款規定，該當道
    路交通管理處罰條例第33條第1項第4款「行駛高速公路未依
    規定變換車道」之違規乙情，亦無可疑，乃可認定。
  ㈤至原告雖執前詞而為主張，但原告所述並非其變換車道之全
    部過程，經本院當庭勘驗檢舉影像（原告亦委請訴訟代理人
    即其父到庭參與並表示意見），原告所駕駛之車輛於影片最
    終還是完成了變換車道至外側車道之駕駛行為，但除一開始
    欲變換車道時，其方向燈閃爍共4次之外，後續過程即未見
    其方向燈再有任何閃爍之情形，由此益見原告駕駛車輛變換
    車道並未全程使用方向燈，本件違規事證明確，原告所陳不
    過避就飾卸之詞，自非可採。
  ㈥縱系爭車輛之方向燈因原告暫無變換車道之意圖而關閉，但
    依原告於影片中所示之駕駛行為（後續仍繼續完成變換車道
    之行為，將車輛行駛至外側車道上），依照現行車輛配置方
    向燈操作桿之位置，原告亦非不得立即再行開啟方向燈之警
    示，或有何難以完成開啟方向燈警示之藉口，是原告所執上
    開主張，尚不足採。
  ㈦原告之訴訟代理人固當庭陳稱：仍需勘驗影片第9秒以後之畫
    面以明真相，當時是還要再回到內側車道等語，但原告駕駛
    系爭車輛至影片播放第7秒時（檢舉人提供之影像時長共8秒
    ），其車輪即已全部行駛在外側車道並直行於設置攝影設備
    並作為提供本件檢舉影像之車輛的正前方；換言之，原告在
    影片第7秒時即已完成變換車道之駕駛行為，其變換車道並
    未全程使用方向燈之違規行為已然明確，第9秒以後無論有
    何情形，均無礙於其本件違規行為已經成立之事實，是原告
    此部分主張並不可採，本件事證明確亦無依其主張再行調查
    之必要，一併敘明。
  ㈧綜上所述，本件原告確於前揭時間，在系爭地點，有行駛高
    速公路未依規定變換車道之違規事實，被告依道路交通管理
    處罰條例第33條第1項第4款、第63條第1項第1款、違反道路
    交通管理事件統一裁罰基準及處理細則及違反道路交通管理
    事件統一裁罰基準表之規定，裁處原告罰鍰3,000元，並記
    違規點數1點，並無違誤。原告訴請撤銷為無理由，應予駁
    回。
六、本件判決基礎已臻明確，兩造其餘攻擊防禦方法及訴訟資料
    ，經本院審核後，或與本案爭點無涉，或對於本件判決結果
    不生影響，爰無庸一一再加論述，爰併敘明。
七、本件第一審裁判費即訴訟費用300元，應由敗訴之原告負擔
    ，而此訴訟費用復已由原告於起訴時繳納，為此爰確定第一
    審訴訟費用如主文第2項所示。
據上論結，本件原告之訴為無理由，依行政訴訟法第98條第1項
前段、第237條之7、第237條之8第1項，判決如主文。
中　　華　　民　　國　　111 　年　　3 　　月　　29　　日
                  行政訴訟庭　法　官　李謀榮
以上正本係照原本作成。
如不服本判決，應於判決送達後20日內，向本院提出上訴狀並表
明上訴理由（原判決所違背之法令及其具體內容或依訴訟資料可
認為原判決有違背法令之具體事實），其未載明上訴理由者，應
於提出上訴後20日內向本院補提理由書（上訴狀及上訴理由書均
須按他造人數附繕本，如未按期補提上訴理由書，則逕予駁回上
訴），並應繳納上訴裁判費新臺幣750元。

中　　華　　民　　國　　111 　年　　3 　　月　　29　　日
                              書記官　鄭又綾
附件（勘驗筆錄）：
檔案名稱：BFA-5636.mp4（畫面時間：2021/05/18自07：28：12
至07：28：21，播放時間長度共8秒。）
畫面時間：07：28：12-07：28：21
播放時間：00：00：00-00：00：08
    畫面一開始，可見行車紀錄器車輛左前方有一輛車號：000-
    0000號之白色自用小客車(下稱系爭車輛)行駛於高速公路某
    二車道路段之內側車道。於播放時間00:00:01-00:00:02(畫
    面時間07:28:13-07:28:15)間，系爭車輛減速並顯示剎車燈
    。於播放時間00:00:03(畫面時間07:28:16)，系爭車輛顯示
    右方向燈並逐漸偏右，將右側輪胎駛入外側車道。至播放時
    間00:00:05(約畫面時間07:28:18)，系爭車輛右方向燈閃爍
    至第四次隨即熄滅，而系爭車輛之左側輪胎均仍於內側車道
    內；迄播放時間00:00:07(畫面時間07:28:20)，系爭車輛完
    全變換至外側車道並直行於行車紀錄器車輛前方。此時可見
    前方右側豎立綠底白字之里程牌標示「11」字樣，畫面隨後
    結束。
勘驗結束。